# 请教陈版，关于同一控制下企业合并，一体化存续恢复留存收益的问题

提问人：gpqg 时间：2022-07-06 20:28:52
陈版，甲公司于 2020 年 1 月 1 日购买了乙公司70%的股权，甲公司于 2021 年 3 月 1 日购买了丙公司80%的股权。
丙公司于 2022 年 6 月 1 日，从甲公司手里买下来70%的股权（属于同一控制下企业合并）
目前的组织架构图为：甲公司控制丙公司，丙公司控制乙公司。
我的问题是：对于丙公司在 2022 你那 6 月 1 日控制乙公司的时候，根据一体化存续的原则，需要回复被合并方的留存收益。
那么恢复的期间具体是哪一段呢？是否是从 2021 年 3 月 1 日至 2022 年 6 月 1 日，这段期间进行留存收益的恢复？
那么对于 2020 年 1 月 1 日至 2021 年 3 月 1 日这段期间，乙公司的留存收益该如何处理呢？
也就是说对于被合并方先纳入甲公司的合并范围，而合并方是后纳入甲公司的合并范围，那么此时恢复留存收益的话，具体该恢复哪一时段呢？
谢谢陈版！

回答人：chenyiwei
根据《企业会计准则解释第 6 号》第二条：“同一控制下的企业合并，是指参与合并的企业在合并前后均受同一方或相同的多方最终控制，且该控制不是暂时性的。从最终控制方的角度看，其在合并前后实际控制的经济资源并没有发生变化，因此有关交易事项不应视为购买。合并方编制财务报表时，在被合并方是最终控制方以前年度从第三方收购来的情况下，应视同合并后形成的报告主体自最终控制方开始实施控制时起，一直是一体化存续下来的，应以被合并方的资产、负债(包括最终控制方收购被合并方而形成的商誉)在最终控制方财务报表中的账面价值为基础，进行相关会计处理。合并方的财务报表比较数据追溯调整的期间应不早于双方处于最终控制方的控制之下孰晚的时间。”。
据此，恢复被合并方留存收益，是指恢复被合并方利润表被纳入合并方的合并利润表期间内，被合并方所形成的留存收益。如果基于解释 6 号第二条的字面意思，“合并方的财务报表比较数据追溯调整的期间应不早于双方处于最终控制方的控制之下孰晚的时间”，那么就只有恢复 2021 年 3 月后的乙公司留存收益。但如果站在最终控制方的立场，似乎是还原 2020 年 1 月后的留存收益更合理。